【裁判字號】    90,毒抗,284
【裁判日期】    900424
【裁判案由】    毒品危害防制條例
【裁判全文】
臺灣高等法院刑事裁定                               九十年度毒抗字第二八四號
       抗  告  人
       即  被  告  甲○○
右抗告人因毒品危害防制條例案件，不服臺灣桃園地方法院，中華民國九十年三月十
九日裁定（九十年度毒聲字第一二三七號；檢察官聲請送觀察勒戒案號：九十年度毒
偵字第九○○號），提起抗告，本院裁定如左：
     主  文
抗告駁回。
     理  由
一、被告甲○○前因施用毒品案件，經觀察、勤戒後，認無繼續施用毒品之傾向，經
    臺灣桃園地方法院檢察署檢察官八十九年一月十二日，八十八年毒偵字第二一○
    七號為不起訴處分，被告復自九十年二月一日十二時五十五分起，回溯九十六小
    時內，在不詳地點施用第二級毒品安非他命（下簡稱安非他命），為警於同時日
    採尿送驗，呈安非他命陽反應，被告雖否認有何施用犯行，惟查被告所採尿液經
    採酵素免疫分析法及氣相層析質譜分析法鑑定結果，呈安非他命及甲基安非他命
    陽性反應，其所含安非他命為1621ng/ml、所含甲基安非他命大於4000ng/ml，均
    大於行政院衛生署之公告值500ng/ml，所辯未施用顯不足信。被告於五年內再犯
    毒品危害防制條例第十條第二項之施用第二級毒品罪證明確，案經原審審核屬實
    ，依檢察官之聲請，裁定將被告送勒戒處所觀察、勒戒。
二、抗告意旨仍執前詞，否認有施用安非他命犯行，以原裁定依抗告人送驗尿液呈安
    非他命陽性反應之報告，即推定抗告人有於「自九十年二月一日十二時五十五分
    起，回溯九十六小時內，在不詳地點施用第二級毒品安非他命」，有違證據法則
    ，又抗告人尿液送驗前曾經與吸食安非他命之人在密室內相處，可能因此吸入空
    氣中含有毒品之氣體而有陽性反應。抗告人現有正當職業，並無再吸食安非他命
    之理由，否則怎麼會自動前往警察機關配合採集尿液云云。
三、經查，（一）以氣相層析質譜儀之方法作藥物及其代謝產物之定性及定量分析檢
    驗者，幾乎不會有偽陽性反應產生，亦即如尿液中未含有煙毒之反應者，即不可
    能產生因藥物所引起之偽陽性反應（見行政院國軍退除役官兵輔導委員會榮民總
    醫院八十三年四月七日（八三）北總內字第○三○三九號函），本件抗告人於九
    十年二月一日十二時五十五分許，為警採尿送驗，初步以酵素免疫分析法篩選，
    再以氣相層析質譜分析法檢驗確認，二者皆呈安非他命之陽性反應，有卷附昭信
    科股份有限公司九十年二月十五日出具濫用藥物陽性檢體檢驗報告書可考，則被
    告所採之尿液既再經氣相層析質譜儀分析法確認，既呈安非他命陽性反應，顯已
    排除被告因服用藥物導致呈毒品偽陽性反應之可能，被告確有施用安非他命情事
    ，至堪認定，所辯未曾施用安非他命，即非可採。（二）甲基安非他命經口服投
    與後約百分之七十於二十四小時內自尿液中排出，約百分之九十於九十六小時內
    自尿液中排出，甲基安非他命之檢出與其投與方式、投與量、個人體質、採尿時
    間及檢測儀器之精密度等諸多關係有關，依上開資料推斷，最長可能不會超過四
    日（見行政院衛生署藥物食品檢驗局八十一年二月八日（八一）藥檢壹字第零零
    一一五六號函）。查抗告人係於九十年二月一日十二時五十五分許為警採尿送驗
    ，其尿液經鑑定有安非他命陽性反應，業如前述，則原裁定憑此認定抗告人係於
    「九十年二月一日十二時五十五分許往前回溯九十六小時內之某日時，施用毒品
    安非他命」之犯行，並無不合。（三）又抗告人另稱，尿液送驗前其曾與吸食安
    非他命之人在密室相處，是否因此吸入空氣中含有毒品之氣體而有陽性反應，即
    所謂安非他命之「二手煙」云云。按吸入安非他命之「二手煙」，在文獻上尚無
    能否由尿液中檢驗出安非他命反應之研究報告，依法務部調查局檢驗安非他命經
    驗研判，若非長時間與吸毒者直接相向且存心大量吸入吸毒者所呼出之煙氣，以
    二手煙中可能存在之低劑量安非他命，應不致在尿液中檢驗出安非他命反應（見
    法務部調查局八十三年發技一字第一九六０號函）。查抗告人就此並未陳報任何
    事證以供查證，氾言吸入安非他命之二手煙致有反應，亦屬無稽。
四、綜上所述，原裁定依毒品危害防治條例第二十條第一項、觀察勒戒處分執行條例
    第三條第一項規定，諭知被告送勒戒處所觀察、勒戒，於法並無不合。抗告人漫
    詞指摘原裁定不當，求予撤銷，為無理由，應予駁回。
據上論斷，應依刑事訴訟法第四百十二條，裁定如主文。
中    華    民    國    九    十    年    四    月    二    十    四    日
                                 臺灣高等法院刑事第二十三庭
                                       審判長法  官  黃  瑞  華
                                             法  官  宋     祺
                                             法  官  吳      燦
右正本證明與原本無異。
不得抗告。
                                             書記官  陳  靜  姿
中    華    民    國    九    十    年    四    月    二    十    六    日


司法院資訊處製作；財團法人民間司法改革基金會備份。
